【裁判字號】    97,交聲,1613
【裁判日期】    971009
【裁判案由】    交管條例聲異
【裁判全文】
臺灣板橋地方法院交通事件裁定        97年度交聲字第1605號
                                    97年度交聲字第1612號
                                    97年度交聲字第1613號
原處分機關  交通部公路總局臺北區監理所板橋監理站
異  議  人
即受處分人  甲○○
上列受處分人因違反道路交通管理處罰條例案件，對於交通部公
路總局臺北區監理所板橋監理站於民國97年6 月3 日所分別為之
板監裁字裁41-C00000000號、41-C00000000號、41-C00000000號
處分（原舉發案號：北縣警交字第C00000000 號、第C00000000
號、第C00000000 號）聲明異議，本院裁定如下：
    主  文
原處分均撤銷。
甲○○均不罰。
    理  由
一、原處分意旨略以：異議人即受處分人甲○○於民國（下同）
    95年1 月26日下午13時35分許，騎乘車牌號碼MEE-278 號重
    型機車，行經臺北縣永和市○○路○ 段97號前，因「機器腳
    踏車駕駛人未依規定戴安全帽」、「違反處罰條例之行為，
    拒絕停車接受稽查而逃逸」及「使用註銷之牌照行駛」之違
    規，為警攔停，而駕駛人不服稽查而逃逸，經臺北縣政府警
    察局永和分局永和派出所執勤員警依公路電子閘門系統查詢
    核對無誤後，爰依道路交通管理處罰條例第31條第6 項、第
    60條第1 項、第12條第1 項第4 款之規定，對機車所有人逕
    行舉發，嗣異議人不服曾於95年2 月15日向原處分機關提出
    申訴，經原處分機關函轉原舉發機關查處無誤後，原處分機
    關爰依同條例之規定，分別裁處異議人罰鍰新臺幣（下同）
    500 元、6000元及記違規點數1 點、10800 元，並牌照扣繳
    之。
二、聲明異議意旨略以：伊身為里長，住中和，該機車MEE-278
    號近一年未使用，突接罰單，且駕車逃逸實為訝異，這非伊
    行事風格，且發生地於永和，只為區區500 元，駕車逃逸，
    僅憑員警肉眼，無任何相片佐證，或事後登府查察，伊確實
    無辜，現今社會講究科學辦案，其鄰里常發生刑案，也都以
    監視器畫面為佐證，甚至不敢妄自揣測，波及無辜，更何況
    本案無任何照片或查察，請庭上還小民清白云云，特此聲明
    異議，請求撤銷原處分等語。
三、訊據異議人堅決否認有於前述時地、有上述違規之情事，並
    稱：「我的機車有一年沒有使用，我有兩台機車，我是里長
    ，一任有一台機車，我當了三任，所以有三台機車，但有一
    台報廢了，所以我只剩兩台，被舉發的這台機車沒有借人使
    用，都停放在我家門口，因為有一台是125CC ，比較好騎，
    被舉發這台是90CC。我向來也都會戴安全帽，我在1 月26日
    也沒有去永和路1 段。我收到罰單後才發覺我車子的牌照被
    註銷，否則我並不知道我牌照有被註銷。」等語云云。經查
    ：本件交通違規案件舉發之經過，業經證人即舉發警員楊智
    傑於本院訊問時具結證稱：「（問：本件是否你舉發？舉發
    當時情形為何？）是。我當時舉發的違規者不是這位先生，
    是年約30左右的男子，後載一位女性乘客，兩名都沒有戴安
    全帽，我確定不是在庭異議人，我舉發時確實沒有看錯車牌
    ，因為那個地方是在台灣銀行前面，該路口當時是紅燈，我
    看到他們兩位沒戴安全帽，我吹哨子，該男子知道我要攔他
    們，就故意往內側車道騎，我就繼續往路中間走要攔下他，
    結果他就沿著雙黃線右轉跑掉。我當時看是白色車身、山葉
    廠牌，回來核對也沒有錯，是小台車，但是，不是90CC我確
    定，但也不是125CC 。」等語明確（見本院97年7 月9 日訊
    問筆錄第2 頁）。是本件舉發之員警即證人楊智傑已具結證
    稱：違規之行為人為一名約30歲左右的男子，確定非在庭之
    異議人，是本件異議人應非本件之違規行為人無誤。另觀諸
    證人楊智傑之證詞，其證稱：違規機車之排氣量非90CC，亦
    非125CC ，此即與異議人所辯其遭舉發的機車之應為90CC之
    排氣量不符，此亦有機車車籍查詢單1 紙附卷可稽。從而，
    本件舉發員警依其目視所及，並經查詢資料比對結果後，所
    舉發之車牌號碼MEE-728 號重型機車，是否與異議人所有之
    相同車牌號碼之重型機車為同一輛機車，已非無疑。是以，
    異議人前開所辯難謂無據。再者，衡諸現今社會上使用偽造
    、變造之車牌，以躲避查緝之不法情事，屢見不鮮，此為本
    院職務上已知之事實，而本件違規事實既係因員警之目視後
    ，再經查詢資料比對無誤後，而為原舉發機關逕行舉發，並
    未經舉發員警當場攔停，自未經警當場查核該重型機車號牌
    之真偽，則該機車所有人所騎乘機車之車牌是否係遭人偽造
    、變造乙事，即非無疑義，故縱使遭逕行舉發之車身顏色與
    證人所證稱相符，惟亦難據此逕為對異議人不利之認定。此
    外，復無其他積極證據足資佐證異議人為本件違規車輛之所
    有人，則本件異議人所有之車輛是否確有於上揭時、地有上
    揭違規行為，尚有合理懷疑存在。
四、綜上所述，聲明異議意旨所陳，應非子虛。此外，復查無其
    他積極證據證明異議人於案發時地確有未戴安全帽騎乘本件
    機車、拒絕停車接受稽查而逃逸及使用註銷牌照行駛之違規
    情事，原處分機關竟未予以詳查，遽對異議人為本件裁罰，
    於法尚有未合。本件異議人之異議為有理由，原處分均應予
    撤銷，另諭知異議人均不罰，以昭審慎。
五、據上論斷，應依道路交通案件處理辦法第20條，裁定如主文
    。
中    華    民    國    97    年    10    月    9     日
                  交通法庭    法  官   吳幸娥
以上正本證明與原本無異
如不服本裁定應於送達後5日內向本院提出抗告狀
                              書記官   陳靜怡
中    華    民    國    97    年    10    月    13    日


司法院資訊處製作；財團法人民間司法改革基金會備份。
